【裁判字號】    97,交上訴,166
【裁判日期】    980108
【裁判案由】    公共危險等
【裁判全文】
臺灣高等法院刑事判決               97年度交上訴字第166號
上  訴  人  臺灣臺北地方法院檢察署檢察官
被      告  甲○○
上列上訴人因被告公共危險等案件，不服臺灣臺北地方法院97年
度交訴字第80號，中華民國97年10月7 日第一審判決（起訴案號
：臺灣臺北地方法院檢察署97年度偵字第4720號），提起上訴，
本院判決如下：
    主  文
上訴駁回。
    理  由
一、公訴意旨略以：被告甲○○於96年11月27日上午9 時許，騎
    乘車牌號碼DWY-650 號重型機車（經查應係輕型機車），行
    經臺北市○○○路、吉林路口時，原應注意車前狀況，且並
    無不能注意之情事，竟疏於注意，適有乙○○騎乘機車，因
    道路壅塞，停在上址民族東路第三車道停止線前方，等待起
    步，卻遭甲○○壓傷右腳掌，致乙○○受有右足背壓傷之傷
    害。詎甲○○肇事後，竟未停留現場而等候警方處理，旋逕
    行騎乘上開機車逃逸，因認被告涉犯刑法第284 條第1 項過
    失傷害罪、185 條之4 肇事逃逸罪嫌云云。
二、按犯罪事實應依證據認定之，無證據不得認定其犯罪事實。
    又不能證明被告犯罪者，應諭知無罪之判決，刑事訴訟法第
    154 條第2 項、第301 條第1 項，分別定有明文。再按事實
    之認定，應憑證據，如未能發現相當證據，或證據不足以證
    明，自不能以推測或擬制之方法，為裁判基礎；且認定不利
    於被告之事實須依積極證據，苟積極證據不足為不利於被告
    事實之認定時，即應為有利於被告之認定；另認定犯罪事實
    所憑之證據，雖不以直接證據為限，間接證據亦包括在內，
    然無論直接證據或間接證據，其為訴訟上之證明，須於通常
    一般之人均不致有所懷疑，而得確信其為真實之程度者，始
    得據之為有罪之認定，倘其證明尚未達到此一程度，而有合
    理之懷疑存在，無從使事實審法院得有罪之確信時，即應由
    法院為諭知被告無罪之判決，最高法院40年臺上字第86號、
    76年臺上字第4986號判例亦採此意旨。
三、證據能力部分：
(一)按被告以外之人於審判外之言詞或書面陳述，除法律有規定
    者外，不得作為證據；被告以外之人於審判外之陳述，雖不
    符前四條之規定，而經當事人於審判程序同意作為證據，法
    院審酌該言詞陳述或書面陳述作成時之情況，認為適當者，
    亦得為證據；當事人、代理人或辯護人於法院調查證據時，
    知有第159 條第1 項不得為證據之情形，而未於言詞辯論終
    結前聲明異議者，視為有前項之同意，刑事訴訟法第159 條
    第1 項、第159 條之5 分別定有明文。
(二)查證人即告訴人乙○○於接受臺北市政府警察局中山分局員
    警詢問後所製作之調查筆錄，固屬被告以外之人於審判外之
    陳述，屬傳聞證據，然被告對上開證據之證據能力未予爭執
    ，本院審酌證人乙○○為本件車禍之被害人，親身經歷見聞
    車禍發生經過之全貌，其證詞對認定犯罪事實之存否有其必
    要性，上開警詢筆錄之取得及製作過程，復查無違法取證之
    瑕疵存在，依刑事訴訟法第159 條之5 規定，即有證據能力
    。
(三)至於卷附之道路交通事故現場圖、道路交通事故調查報告表
    均係員警接獲報案後抵達肇事現場，依法執行實施勘察等職
    務後所製作以紀錄當時實見現場情形之紀錄文書，並無證據
    證明有何虛偽不實或明顯瑕疵等顯不可信之情況存在；卷附
    證人乙○○之長庚紀念醫院（臺北本院）出具之診斷證明書
    各1 份，均為醫師於執行醫療業務時所需製作之證明文書，
    復無證據顯示該診斷證明書存有詐偽或虛飾之情事，核無刑
    事訴訟法第159 條之4 第1 、2 款所定顯有不可信之特別情
    況，應得為證據。另車禍現場暨被告所有機車照片，則均係
    以機械之方式所留存之影像，並非依憑人之記憶再加以轉述
    而得，要非供述證據，殊無「傳聞證據排除法則」之適用，
    此外，復無證據證明有何偽造、變造或違法取得之情事，且
    均與檢察官主張之事實具有關聯性，各該照片亦有證據能力
    。
四、公訴人認被告涉犯刑法第284 條第1 項過失傷害罪、185 條
    之4 肇事逃逸罪嫌，無非以證人乙○○於警詢中所為證述、
    道路交通事故現場圖、道路交通調查報告表、談話記錄表、
    道路交通事故補充資料表、現場暨被告所有機車照片、臺北
    市政府警察局中山分局疑似道路交通肇事逃逸追查表、汽車
    車籍明細表、長庚紀念醫院診斷證明書等件，資為論據。然
    被告堅詞否認有何肇事逃逸之犯行，其於原審選任辯護人則
    以，本件由告訴人在警訊筆錄中有多次陳述反覆及不實，告
    訴人指訴有高度不可信，不能證明被告的機車曾經在案發時
    、地撞傷告訴人等語，以為辯護。經查：
(一)證人乙○○於警訊時先指稱，本件肇事逃逸者所駕駛車號為
    CWY-650 號（經查為重型機車）。惟經警查詢結果，該車車
    主謝章佃，係男性，且案發當日謝章佃之行動電話發話地點
    ，均在臺北縣，並非在本件事發時、地（謝章佃乃獲檢察官
    為不起訴處分在案）。嗣證人乙○○即於警訊中改稱，本件
    肇事車號應係DWY-650 號（經查係輕型機車），有前開筆錄
    ，及謝章佃所獲檢察官不起訴處分書在卷可憑，足認證人所
    指認本件肇事車號、車種，前後尚非一致，已有可疑。
(二)再衡諸證人乙○○於第一次警訊中，自稱曾追上加害人，質
    問其肇事逃逸行為等語，卻未能指訴車牌號碼DWY-650 號機
    車之條紋特點（該機車照片見偵查卷第68至70頁，機車兩側
    有明顯2 道白線）；嗣於第二次警訊中，方才改稱曾於96年
    12月12日在同市○○路、民族東路口發現肇事機車之車號應
    係DWY-650 號，車身兩側均有2 道白線等語，自非僅憑其於
    車禍發生伊始之記憶，容採難為其初供之補強證據。
(三)至於公訴人所提出之道路交通事故現場圖、道路交通調查報
    告表、談話記錄表、道路交通事故補充資料表、現場暨機車
    照片、臺北市政府警察局中山分局疑似道路交通肇事逃逸追
    查表、汽車車籍明細表、長庚紀念醫院診斷證明書等，僅能
    證明證人乙○○於上揭時、地曾經發車禍，然無法據此即認
    定被告確為上揭肇事後逃逸事件之加害人，揆諸前揭說明，
    實難遽以刑法過失傷害罪及肇事逃逸罪相繩。
五、綜上所述，本件尚難證明被告有何過失傷害及明知車禍肇事
    致人受傷後，故意不施以救護而逕自逃逸之犯意及行為，罪
    疑為輕，利歸被告。此外復查無其他積極證據足資證明被告
    有公訴人所指之上開二罪之犯行，原審因而為被告無罪判決
    之諭知，即無不合。
六、上訴意旨雖以：（一）案發當時，被告肇事逃逸後並未停車
    ，告訴人乙○○即騎車追趕至臺北市○○○路及民族東路口
    ，並質問被告為何壓傷人卻不停車察看，還加速逃逸，被告
    卻以天雨路滑，煞車煞不住等語回答，並加速離開，告訴人
    因腳傷劇痛，便抄下車型特徵、車牌後，自行至長庚醫院急
    診並報案，因而未留在事故現場。（二）告訴人於製作筆錄
    時，交通大隊警員曾告知車號CWY-650 號為重型機車，告訴
    人隨即告知警員肇事車牌為綠牌而非白牌；嗣至偵查隊製作
    筆錄時，經警調閱車號CWY-650 號之車型後，告訴人當場有
    告知承辦員警該車與肇事車輛特徵不符，並告知肇事車輛之
    車型特徵、車體顏色及車牌顏色，然承辦員警卻要告訴人先
    行報案，並表示會再繼續追查。迨被告到案後，告訴人在員
    警對被告之車輛拍照存證前，即先行告知員警肇事車輛之特
    徵。告訴人就肇事車輛之車號究係CWY- 650號還是DWY-650
    號雖有出入，然就當時情況，告訴人突遭不測，而英文字母
    C 與D 二者頗為近似，難免有誤認之可能；況告訴人於96年
    11 月29 日製作警詢筆錄時，即明確陳述肇事者係一名年約
    30 歲 之女性，且與被告素無仇隙，自無誣陷被告於罪之理
    等語。
七、惟按：
(一)最高法院92年度臺上字第128 號判例要旨已載：「刑事訴訟
    法第一百六十一條已於民國九十一年二月八日修正公布，其
    第一項規定：檢察官就被告犯罪事實，應負舉證責任，並指
    出證明之方法。因此，檢察官對於起訴之犯罪事實，應負提
    出證據及說服之實質舉證責任。倘其所提出之證據，不足為
    被告有罪之積極證明，或其指出證明之方法，無從說服法院
    以形成被告有罪之心證，基於無罪推定之原則，自應為被告
    無罪判決之諭知。本件原審審判時，修正之刑事訴訟法關於
    舉證責任之規定，已經公布施行，檢察官仍未提出適合於證
    明犯罪事實之積極證據，並說明其證據方法與待證事實之關
    係；原審對於卷內訴訟資料，復已逐一剖析，參互審酌，仍
    無從獲得有罪之心證，因而維持第一審諭知無罪之判決，於
    法洵無違誤。」。
(二)查上訴意旨所指之告訴人於製作筆錄時，交通大隊警員曾告
    知車號CWY-650 號為重型機車，告訴人隨即告知警員肇事車
    牌為綠牌而非白牌；嗣至偵查隊製作筆錄時（按應指第一次
    警訊筆錄），經警調閱車號CWY-650 號之車型後，告訴人當
    場有告知承辦員警該車與肇事車輛特徵不符，並告知肇事車
    輛之車型特徵、車體顏色及車牌顏色云云，非特與告訴人交
    通事故談話紀錄表、第一次警訊筆錄記載不符，且證人即為
    告訴人製作筆錄之臺北市政府警察局中山分局偵查隊員警王
    其南於原審即具結證稱：告訴人就肇事車輛的廠牌、型號、
    特徵沒有辦法具體陳述，只知道車子是黑色的，她描述那台
    機車是重型機車，第一次並沒有提到機車兩側有白線等語（
    見原審卷第28頁），難認上訴意旨所指為真。是起訴書所列
    證據及卷內訴訟資料，經本院審酌後，仍無從獲得有罪之心
    證，檢察官上訴理由復未提出適合於證明犯罪事實之積極證
    據，並說明其證據方法與待證事實之關係，其上訴為無理由
    ，應予駁回。
據上論斷，應依刑事訴訟法第368 條，判決如主文。
本案經檢察官孫冀薇到庭執行職務。
中    華    民    國    98    年    1     月     8    日
            刑事第十五庭  審判長法  官  吳昭瑩
                                法  官  蘇隆惠
                                法  官  李正紀
以上正本證明與原本無異。
過失傷害部分不得上訴，其餘如不服本判決，應於收受送達後10
日內向本院提出上訴書狀，其未敘述上訴之理由者並得於提起上
訴後10日內向本院補提理由書（均須按他造當事人之人數附繕本
）「切勿逕送上級法院」。
                                書記官  鄭信昱
中    華    民    國    98    年    1     月    8     日


司法院資訊處製作；財團法人民間司法改革基金會備份。
